臺灣高等法院臺中分院刑事判決
110年度上訴字第1684號
上  訴  人  
即  被  告  聶楚明
選任辯護人  何俊龍律師
上  訴  人  
即  被  告  黃清欣
選任辯護人  張淑琪律師（法律扶助律師)
上  訴  人  
即  被  告  林宏韋
選任辯護人  簡嘉瑩律師（法律扶助律師）                  
上列上訴人因違反毒品危害防制條例案件，不服臺灣臺中地方法
院110年度訴字第418號中華民國110年6月10日第一審判決（起訴
案號：臺灣臺中地方檢察署110年度偵字第1930、2320、2321號
、110年度毒偵字第183、193號），提起上訴，本院判決如下：
    主    文
原判決關於聶楚明所犯販賣第二級毒品既遂及未遂罪之沒收部分
，及黃清欣之沒收部分，及林宏韋部分，均撤銷。
聶楚明犯如附表一編號1、2所示之罪，各處如附表一編號1、2主
文欄所示之沒收。
黃清欣犯如附表一編號3至7所示之罪，各處如附表一編號3至7主
文欄所示之沒收。
林宏韋犯販賣第二級毒品未遂罪，處有期徒刑壹年陸月。扣案如
附表二編號17所示之物，沒收銷燬之；扣案如附表二編號18、20
至21所示之物，均沒收。
其餘上訴均駁回。
    犯罪事實
一、聶楚明明知甲基安非他命係毒品危害防制條例第2條第2項第
     2款所規定之第二級毒品，依法不得販賣或意圖販賣而持有
    ，竟意圖營利，基於販賣第二級毒品之犯意，於民國110年1
    月6日晚間11時39分許起，以其所有如附表二編號6所示手機
    內之LINE通訊軟體（暱稱為「沈默」），與黃清欣聯繫販賣
    毒品事宜，並於附表一編號1所示之交易時間及地點，販賣
    並交付如附表一編號1所示之第二級毒品甲基安非他命予黃
    清欣，並收取新臺幣（下同）4萬元之價金而完成交易。聶
    楚明又意圖營利，另基於販賣第二級毒品之犯意，於110年1
    月7日晚間11時37分許起至同年月8日（即翌日）凌晨2時05
    分許，以其所有如附表二編號6所示手機內之LINE通訊軟體
    （暱稱為「沈默」），與黃清欣聯繫販賣毒品事宜，並於附
    表一編號2所示之交易時間及地點，交付如附表一編號2所示
    之第二級毒品甲基安非他命而欲販賣予黃清欣，準備收取3
    萬8000元之價金而完成交易之際，因黃清欣係與員警配合誘
    捕偵查，始聯繫聶楚明前來該處交易，故在旁埋伏之員警遂
    直接表明執法人員身分並當場逮捕聶楚明，而聶楚明該次販
    賣第二級毒品之犯行，則因配合誘捕之黃清欣自始欠缺購毒
    真意，且聶楚明於交易現場即遭警逮捕，以致未能遂行。員
    警並當場扣得聶楚明所有之第二級毒品甲基安非他命16包（
    驗餘淨重127.28公克，即附表二編號1所示之物），及其所
    有供聯繫上述販毒行為使用之如附表二編號6所示手機，始
    查悉上情（聶楚明另涉施用第一、二級毒品罪，業經原審各
    判處有期徒刑10月、4月，其於第二審審理期間撤回上訴，
    此部分業已先行確定）。
二、黃清欣前因施用毒品案件，經原審法院以105年度中簡字第2
    652號、106年度簡字第338號、106年度訴字第1053號判決分
    別判處有期徒刑3月、5月、8月確定；又因竊盜案件，經原
    審法院以106年度易字第1747號判決判處有期徒刑8月確定；
    上開各罪嗣經原審法院以107年度聲字第1586號裁定應執行
    有期徒刑1年8月確定；其又因施用毒品案件，經原審法院以
    106年度訴字第1891號判決分別判處有期徒刑10月、6月確定
    ，該2罪復經原審法院以106年度聲字第542號裁定應執行有
    期徒刑1年2月確定；前述應執行有期徒刑1年8月及1年2月之
    刑期接續執行，於108年9月4日假釋出監，至108年12月31日
    假釋期滿未經撤銷，以已執行完畢論。其明知甲基安非他命
    係毒品危害防制條例第2條第2項第2款所規定之第二級毒品
    ，依法不得販賣或意圖販賣而持有，竟意圖營利，基於販賣
    第二級毒品之犯意，以其所有如附表二編號11所示手機內之
    LINE通訊軟體（暱稱為「黑猩猩」）及Telegram通訊軟體（
    暱稱為「百變星星」），與李○○聯繫販賣毒品事宜，並於附
    表一編號3至7所示之交易時間及地點，販賣並交付如附表一
    編號3至7所示之第二級毒品甲基安非他命予李○○，並收取如
    附表一編號3至7所示之價金而完成交易。嗣經員警持臺灣臺
    中地方檢察署檢察官核發之拘票，於110年1月7日下午5時17
    分許，在臺中市○○區○○路○○巷00號4樓當場拘提黃清欣，並
    扣得黃清欣所有之第二級毒品甲基安非他命5包（驗餘淨重3
    3.3288公克，即附表二編號8所示之物），及其所有供上述
    販毒行為使用之如附表二編號9、11所示之物、其所有預備
    供販賣第二級毒品使用之如附表二編號10所示之物，始查悉
    上情。　　
三、林宏韋明知甲基安非他命係毒品危害防制條例第2條第2項
    第2款所規定之第二級毒品，依法不得販賣或意圖販賣而持
    有，竟意圖營利，基於販賣第二級毒品之犯意，於110年1月
    5日下午4時許，以其所有如附表二編號18所示手機，暱稱自
    己為「台中甜執商人」而登入UT網際空間聊天室內，因「甜
    」、「執」均為交易者慣用於稱呼甲基安非他命之暗語，瀏
    覽者即可察知聊天對象係有意兜售第二級毒品甲基安非他命
    ，林宏韋即以此方式向不特定之人暗示可與之聯繫買賣第二
    級毒品事宜。適為執行網路巡邏之彰化縣警察局彰化分局員
    警發現，乃佯裝為買家與林宏韋聯繫，並傳送「怎麼算」之
    訊息與林宏韋交談，林宏韋隨即回傳其LINE ID以供買家將
    其加為好友，而進一步洽談毒品交易事宜。其後員警見林宏
    韋在LINE訊息中提及每錢「一萬二到一萬五左右」等語，認
    為時機成熟，遂與林宏韋相約碰面進行毒品交易。嗣林宏韋
    於110年1月6日下午5時55分許，依約前往臺中市○○區○○街0 
    號「北一賓館」旁之「天祥公有停車場」，並進入停放在該
    處之某自用小客車內，交付第二級毒品甲基安非他命1包而
    欲販賣予喬裝買家之員警，正準備點收1萬6000元之價金而
    完成交易之際，該名買家旋即直接表明執法人員身分並當場
    逮捕林宏韋，致林宏韋該次販賣第二級毒品之犯行，因喬裝
    買家之員警自始欠缺購毒真意，且林宏韋於交易現場即遭警
    逮捕，以致未能遂行。員警並當場扣得林宏韋所有之甲基安
    非他命5包（驗餘淨重4.3811公克，即附表二編號17所示之
    物），及其所有供上述販毒行為使用之如附表二編號18、20
    所示之物、其所有預備供販賣第二級毒品使用之如附表二編
    號21所示之物，始查悉上情。
四、案經彰化縣警察局彰化分局報告臺灣臺中地方檢察署檢察官
    偵查起訴。
    理    由
壹、證據能力取捨之意見：
一、按被告以外之人於審判外之陳述，雖不符刑事訴訟法第159
    條之1至第159條之4之規定，然經當事人於審判程序同意作
    為證據，法院審酌該言詞陳述作成時之情況，認為適當者，
    亦得為證據；當事人、代理人或辯護人於法院調查證據時，
    知有刑事訴訟法第159條第1項不得為證據之情形，而未於言
    詞辯論終結前聲明異議者，視為有前項之同意，刑事訴訟法
    第159條之5定有明文。而刑事訴訟法第159條之5立法意旨，
    在於確認當事人對於傳聞證據有處分權，得放棄反對詰問權
    ，同意或擬制同意傳聞證據可作為證據，屬於證據傳聞性之
    解除行為，如法院認為適當，不論該傳聞證據是否具備刑事
    訴訟法第159條之1至第159條之4所定情形，均容許作為證據
    ，不以未具備刑事訴訟法第159條之1至第159條之4所定情形
    為前提。此揆諸「若當事人於審判程序表明同意該等傳聞證
    據可作為證據，基於證據資料愈豐富，愈有助於真實發見之
    理念，此時，法院自可承認該傳聞證據之證據能力」立法意
    旨，係採擴大適用之立場。蓋不論是否第159條之1至第159
    條之4所定情形，抑當事人之同意，均係傳聞之例外，俱得
    為證據，僅因我國尚非採澈底之當事人進行主義，故而附加
    「適當性」之限制而已，可知其適用並不以「不符前四條之
    規定」為要件。惟如符合第159條之1第1項規定之要件而已
    得為證據者，不宜贅依第159條之5之規定認定有證據能力(
    最高法院104年度第3次刑事庭會議決議參照）。本案下列所
    引用被告以外之人於審判外陳述，並無符合刑事訴訟法第15
    9條之1第1項規定之情形，且公訴人、上訴人即被告聶楚明
    、黃清欣、林宏韋（下稱被告聶楚明、黃清欣、林宏韋）、
    辯護人於本院依法調查上開證據之過程中，均已明瞭其內容
    而足以判斷有無刑事訴訟法第159條第1項不得為證據之情事
    ，惟並未於言詞辯論終結前聲明異議，且被告聶楚明、黃清
    欣、林宏韋、辯護人更於本院準備程序時就證據能力部分表
    示同意或沒有意見等語（詳參本院卷第221至226頁）。本院
    審酌上開陳述作成時之情況，並無違法取證之瑕疵，認以之
    作為證據為適當，揆諸上開規定，應具有證據能力。
二、復按刑事訴訟法第159條至第159條之5有關傳聞法則之規定
    ，乃對於被告以外之人於審判外之言詞或書面陳述所為之規
    範；至非供述證據之物證，或以科學、機械之方式，對於當
    時狀況所為忠實且正確之記錄，性質上並非供述證據，應無
    傳聞法則規定之適用，如該非供述證據非出於違法取得，並
    已依法踐行調查程序，即不能謂其無證據能力。本案下引之
    其他非供述證據，均與本案待證事實具有關聯性，公訴人、
    被告聶楚明、黃清欣、林宏韋、辯護人皆不爭執其證據能力
    ，且無證據證明有何偽造、變造或公務員違法取得之情事，
    復經本院依法踐行調查證據程序，自得作為證據，而有證據
    能力。
貳、實體認定之依據：　　
一、上開犯罪事實，業據被告聶楚明、黃清欣、林宏韋於警詢、
    偵訊、原審及本院均坦承不諱（詳參偵字第2321號卷第47至
    53、243至245頁，偵字第2320號卷第59至67、249至255頁，
    偵字第1930號卷第49至62、327至332頁，原審卷一第240頁
    ，原審卷二第99至102頁，本院卷第217至219、325至327頁
    ），核與證人即同案被告李○○於警詢及偵訊時所述其向被告
    黃清欣購毒經過相符（詳參偵字第1930號卷第75至79、341
    至343頁）；而就犯罪事實一部分，並有被告聶楚明與被告
    黃清欣之LINE對話紀錄照片、LINE對話譯文、彰化縣警察局
    彰化分局搜索扣押筆錄、扣押物品目錄表、行動通訊裝置採
    證同意書、蒐證照片、查獲現場照片、扣案物品照片、路旁
    監視器影像擷取照片、內政部警政署刑事警察局110年3月8
    日刑鑑字第1100011368號鑑定書附卷可稽（詳參偵字第2321
    號卷第71至83、85至97、99至109、111至113、115至171、2
    89至293頁，原審卷一第285至286頁）；就犯罪事實二部分
    ，並有被告黃清欣與同案被告李○○之LINE對話紀錄照片、臺
    灣臺中地方檢察署檢察官拘票、查獲現場照片、彰化縣警察
    局彰化分局搜索扣押筆錄、扣押物品目錄表、扣案物品照片
    、蒐證照片、被告黃清欣與同案被告李○○LINE對話譯文及Te
    legram、LINE對話照片、路旁監視器影像擷取照片、衛生福
    利部草屯療養院草療鑑字第1100200302、0000000000號鑑驗
    書附卷可稽（詳參偵字第2320號卷第101至109、133、137至
    143、145至150、153至163、341至343、353至379、391至39
    9頁，原審卷二第35至41頁）；就犯罪事實三部分，並有偵
    辦網路販毒照片、被告林宏韋與喬裝買家之員警LINE對話紀
    錄照片、LINE對話譯文、蒐證照片、查獲現場照片、扣案物
    品照片、行動通訊裝置採證同意書、彰化縣警察局彰化分局
    搜索扣押筆錄、扣押物品目錄表、自願受搜索同意書、衛生
    福利部草屯療養院草療鑑字第1100100069、0000000000號鑑
    驗書附卷可稽（詳參偵字第1930號卷第89至91、93至113、1
    15至121、167至203、211至213、215至220、233至239、449
    至453頁），另有如附表二編號1、6、8至11、14、17、18、
    20至21所示之物扣案為憑。足認被告聶楚明、黃清欣、林宏
    韋前揭自白與事實相符，堪以採信。
二、再觀諸卷附扣案物品照片中，被告聶楚明係以體積較小之手
    機與被告黃清欣聯繫交易毒品事宜，此觀手機螢幕上方呈現
    「黑猩猩」之名稱(即被告黃清欣之暱稱）即明，而有別於
    另一支體積較大、鏡面玻璃已有多處裂痕之手機（詳參偵字
    第2321號卷第125頁）。以此對照卷內其他扣案物品照片及
    扣押物品清單所載「螢幕破裂」字樣（詳參偵字第2321號卷
    第129頁，原審卷一第345頁），應可推論被告聶楚明持以涉
    犯如附表一編號1、2所示販賣第二級毒品既遂及未遂罪之聯
    絡工具，應為附表二編號6之IPHONE8手機，而非螢幕已有明
    顯裂痕之附表二編號7之IPHONE 7 PLUS手機。至於被告黃清
    欣則於檢察官偵訊時表示：扣案之3支手機中，平常只有使
    用1支，而LINE通訊軟體暱稱「黑猩猩」及Telegram通訊軟
    體暱稱「百變星星」都是使用扣案之黑色OPPO手機等語（詳
    參偵字第2320號卷第250頁）；以此對照卷附扣案物品照片
    及扣押物品清單所示（詳參原審卷一第339頁，偵字第2320
    號卷第143、149頁），足可認定背面貼有「編號9」標籤貼
    紙之黑色手機即如附表二編號11之OPPO手機，確為被告黃清
    欣用以聯繫同案被告李○○並洽談毒品交易事宜之犯罪工具。
    再者，被告林宏韋遭警查扣之2支手機中，僅其中邊框為黑
    色之手機，係用以聯繫同案被告李○○及喬裝買家之員警（暱
    稱「狗屎蛋」），而該支手機即為附表二編號18所示之SAMS
    UNG手機，此觀卷附扣案物品照片即明（詳參偵字第1930號
    卷第123至133、171、199頁），亦足推認被告林宏韋係持用
    該支手機作為聯繫工具，而涉犯前述販賣第二級毒品未遂罪
    。
三、按刑事偵查技術上所謂的「釣魚」者，則指對於原已犯罪或
    具有犯罪故意的人，司法警察於獲悉後，為取得證據，以設
    計引誘的方式，佯為對合行為，使其暴露犯罪事證，待其著
    手於犯罪行為的實行時，予以逮捕、偵辦者而言。此種「釣
    魚」，因屬偵查犯罪技巧的範疇，並未違反憲法對於基本人
    權的保障（最高法院107年度台上字第4391號刑事判決參照
    ）。另依偵辦網路販毒照片及被告林宏韋與喬裝買家之員警
    LINE對話紀錄照片所示，當喬裝買家之員警在UT網際空間聊
    天室留言「怎麼算」等語之後，被告林宏韋所暱稱之「台中
    甜執商人」即回稱：「家我（意指加我）」、「kkiss520ou
    t」、「賴」等語。員警乃在LINE通訊軟體上加入LINE ID「
    kkiss520out 」之人為好友後，發現對方LINE通訊軟體暱稱
    為「甜食商品百貨」，並持續與對方進一步聯絡、磋商毒品
    交易事宜。被告林宏韋主動詢問：「你幾張預算」、「現在
    一錢有點貴」、「你多少要拿直說」、「能做我就做給你」
    等語，員警亦留言表示：「那一錢好的貨大概多少」、「先
    報一錢給我」等語，被告林宏韋回稱：「一萬二到一萬五左
    右」、「今天到六組」等語（詳參偵字第1930號卷第89至99
    頁）。而被告林宏韋亦坦言：「『甜執』的意思就是網路上指
    甲基安非他命的代稱，『甜』是指糖果，LINE暱稱『商品甜食
    百貨』也是我在使用的帳號」等語（詳參偵字第1930號卷第3
    28頁）。準此以言，被告林宏韋在UT網際空間聊天室以「台
    中甜執商人」之名自居，即已傳遞其有在網路上販賣甲基安
    非他命之訊息，迨喬裝買家之員警加入好友後，被告林宏韋
    更主動徵詢對方預算及所需數量多少並直接報價，顯見其原
    本即有販賣第二級毒品之犯意，而非經由員警之設計誘陷，
    以唆使其萌生犯意。
四、又按販賣毒品罪，係以行為人主觀上有營利之意圖，客觀上
    將毒品價售或有償讓與他人為其構成要件，若行為人主觀上
    並無營利之意圖，即與販賣毒品罪之構成要件不相符合（最
    高法院102年度台上字第2541號刑事判決參照）。而販賣毒
    品係違法行為，非可公然為之，亦無公定價格，且容易分裝
    、增減份量，而買賣之價格，可能隨時依交易雙方關係之深
    淺、購毒者之資力、需求量及對行情之認知、毒品來源是否
    充裕、查緝是否嚴謹、風險大小等情形，而異其標準，非可
    一概而論，從而販賣之利得，除販賣之價量俱臻明確外，委
    難察得實情，然販賣者從價差或量差中牟利之方式雖異，其
    意圖營利之販賣行為則無二致。又毒品量微價高，取得不易
    ，政府懸為厲禁，凡販賣毒品者，茍無利益可圖，應無甘冒
    危險，而平價供應他人施用之理，因此其取得毒品之價格必
    較出售之價格低廉，或以同一價格售賣而減少毒品之份量，
    而從中賺取差價牟利無疑（最高法院103年度台上字第3180 
    號刑事判決參照）。被告聶楚明、黃清欣、林宏韋等人與各
    該毒品交易對象或喬裝買家之員警，均非誼屬至親，竟甘冒
    遭到查緝判處重刑之危險，將第二級毒品甲基安非他命販賣
    並交付予交易對象而收取對價（附表一編號1、3至7部分）
    ，或欲將第二級毒品甲基安非他命售予買家惟遭員警誘捕（
    附表一編號2及犯罪事實三部分），顯見上述販賣第二級毒
    品犯行對被告聶楚明、黃清欣、林宏韋等人而言，應屬有利
    可圖，始願為之；況被告聶楚明、黃清欣、林宏韋於偵訊時
    ，均坦言若販賣甲基安非他命成功，則可從中獲利（詳參偵
    字第2321號卷第245頁，偵字第2320號卷第252頁，偵字第19
    30號卷第328頁），堪認其等3人販賣第二級毒品甲基安非他
    命確有從中獲利之意圖甚明。
五、綜上所陳，本案事證已臻明確，被告聶楚明販賣第二級毒品
    既遂及未遂、被告黃清欣販賣第二級毒品既遂、被告林宏韋
    販賣第二級毒品未遂等犯行均堪認定，應予依法論科。
參、論罪科刑：
一、查甲基安非他命係毒品危害防制條例第2條第2項第2款所稱
    之第二級毒品。而刑法上關於販賣罪，祇要被告本身原有販
    賣之故意，且已著手於販賣行為，即應分別情形論以販賣既
    遂或未遂。倘對造無買受之真意，為協助警察辦案而佯稱購
    買，以求人贓俱獲，雖事實上不能真正完成買賣，但被告原
    來既有販賣之故意，且已著手於販賣行為，仍應論以販賣罪
    之未遂犯（最高法院89年度台上字第4144號刑事判決參照）
    。被告聶楚明就附表一編號2所示犯行，及被告林宏韋就犯
    罪事實三所示犯行，或因購毒者已與員警配合誘捕而虛與交
    易，或由員警喬裝為購毒者而在通訊軟體上假意洽購，均因
    購毒者自始即無買受毒品之真意，純係出於查緝販毒案件之
    目的，而佯與被告聶楚明、林宏韋洽談購毒事宜，以求人贓
    俱獲，致事實上無從真正完成毒品之買賣。則被告聶楚明、
    林宏韋既係基於販賣第二級毒品以營利之犯意，而著手實行
    販賣行為，縱因他方欠缺買受真意而無從完成交易，參諸前
    揭說明，仍已合致於販賣第二級毒品未遂罪之構成要件。核
    被告聶楚明就附表一編號1所為，係犯毒品危害防制條例第4
    條第2項之販賣第二級毒品既遂罪；就附表一編號2所為，則
    係犯毒品危害防制條例第4條第6項、第2項之販賣第二級毒
    品未遂罪。被告黃清欣就附表一編號3至7所為，均係犯毒品
    危害防制條例第4條第2項之販賣第二級毒品既遂罪。被告林
    宏韋就犯罪事實三所為，係犯毒品危害防制條例第4條第6項
    、第2項之販賣第二級毒品未遂罪。
二、按行為人持有毒品之目的，既在於販賣，不論係出於原始持
    有之目的，抑或初非以營利之目的而持有，嗣變更犯意，意
    圖販賣繼續持有，均與意圖販賣而持有毒品罪之要件該當，
    且與販賣罪有法條競合之適用，並擇販賣罪處罰（最高法院
    106年度台上字第3717號刑事判決參照）。則被告聶楚明、
    黃清欣、林宏韋各係基於販賣之目的而持有第二級毒品甲基
    安非他命，無論嗣經售出與否，皆已該當於意圖販賣而持有
    第二級毒品罪之構成要件，僅因法條競合而擇法定刑較重之
    販賣第二級毒品既遂或未遂罪處罰，則被告聶楚明、黃清欣
    、林宏韋意圖販賣而持有甲基安非他命之輕度行為，均應為
    法定刑較重之販賣第二級毒品既遂或未遂罪所吸收，不另論
    罪。
三、被告聶楚明所犯如附表一編號1、2所示1次販賣第二級毒品
    既遂罪及1次販賣第二級毒品未遂罪，被告黃清欣所犯如附
    表一編號3至7所示之5次販賣第二級毒品既遂罪，犯罪時間
    已有明顯差距，各次犯行截然可分，皆屬犯意各別，行為互
    殊，應予分論併罰。
四、又按司法院於108年2月22日作成之釋字第775號解釋意旨謂
    ：刑法第47條第1項規定受徒刑之執行完畢，或一部之執行
    而赦免後，5年以內故意再犯有期徒刑以上之罪者，為累犯
    ，加重本刑至二分之一。有關累犯加重本刑部分，不生違反
    憲法一行為不二罰原則之問題。惟其不分情節，基於累犯者
    有其特別惡性及對刑罰反應力薄弱等立法理由，一律加重最
    低本刑，於不符合刑法第59條所定要件之情形下，致生行為
    人所受之刑罰超過其所應負擔罪責之個案，其人身自由因此
    遭受過苛之侵害部分，對人民受憲法第8條保障之人身自由
    所為限制，不符憲法罪刑相當原則，牴觸憲法第23條比例原
    則。於此範圍內，有關機關應自本解釋公布之日起2年內，
    依本解釋意旨修正之。於修正前，為避免發生上述罪刑不相
    當之情形，法院就該個案應依本解釋意旨，裁量是否加重最
    低本刑。是案件應就是否依累犯規定，加重其刑，予以具體
    考量，並裁量是否加重最低本刑，斟酌加重其刑有無罪刑不
    相當之情形，依個案情節調查認定之（最高法院109年度台
    上字第252號刑事判決參照）。查被告黃清欣前因施用毒品
    案件，經原審法院以105年度中簡字第2652號、106年度簡字
    第338號、106年度訴字第1053號判決分別判處有期徒刑3月
    、5月、8月確定；又因竊盜案件，經原審法院以106年度易
    字第1747號判決判處有期徒刑8月確定；上開各罪嗣經原審
    法院以107年度聲字第1586號裁定應執行有期徒刑1年8月確
    定；其又因施用毒品案件，經原審法院以106年度訴字第189
    1號判決分別判處有期徒刑10月、6月確定，該2罪復經原審
    法院以106年度聲字第542號裁定應執行有期徒刑1年2月確定
    ；前述應執行有期徒刑1年8月及1年2月之刑期接續執行，於
    108年9月4日假釋出監，至108年12月31日假釋期滿未經撤銷
    ，以已執行完畢論，有臺灣高等法院被告前案紀錄表在卷可
    稽。其受有期徒刑之執行完畢，5年內故意再犯本案法定本
    刑有期徒刑以上之罪，為刑法第47條第1項所規定之累犯。
    本院依司法院大法官會議釋字第775號解釋意旨，審酌被告
    黃清欣之前案亦屬毒品犯罪，惟其卻對先前所受刑之執行欠
    缺感知，更進而為販賣第二級毒品之犯行，所侵害者均為社
    會法益，且罪質並無不同，未見其有悛悔改過之心，足徵前
    案徒刑之執行難收成效，經本院審酌上開具體情狀後，認為
    除法定本刑為無期徒刑部分依法不得加重外，餘則應予加重
    其刑。　　
五、被告聶楚明就附表一編號2所示犯行，及被告林宏韋就犯罪
    事實三所示犯行，皆已著手於販賣第二級毒品罪構成要件之
    實行，僅因交易對象欠缺買受真意之障礙事由，以致未能遂
    行，屬障礙未遂犯，就此部分均應依刑法第25條第2項之規
    定，按販賣第二級毒品既遂犯之刑減輕之。
六、而被告聶楚明、黃清欣、林宏韋就其等所涉販賣第二級毒品
    既遂或未遂犯行，己於本案偵查及歷次審判中均自白不諱，
    詳如前述，其等3人均應依毒品危害防制條例第17條第2項之
    規定減輕其刑，其中關於被告聶楚明所犯如附表一編號2所
    示販賣第二級毒品未遂罪，及被告林宏韋所犯如犯罪事實三
    所示販賣第二級毒品未遂罪部分，均依法遞減其刑；被告黃
    清欣部分則除前揭依法不得加重其刑之部分外，餘則先加而
    後減之。　　　　　
七、關於毒品危害防制條例第17條第1項規定適用與否之說明：
（一）按毒品危害防制條例第17條第1項雖然規定：「犯第四條
      至第八條、第十條或第十一條之罪，供出毒品來源，因而
      查獲其他正犯或共犯者，減輕或免除其刑」，但所稱「毒
      品來源」，係指被告原持有供己犯同條項所列之罪之毒品
      ，源自何人之謂；而所稱「因而查獲」，係指被告翔實供
      出毒品來源之具體事證，因而使有偵查（含調查）犯罪職
      權之公務員知悉，而對之發動偵查（或調查）作為，並因
      而查獲者而言。且被告供出之毒品來源，與上揭發動偵、
      調查，並進而查獲其他正犯或共犯間，須具有先後及相當
      之因果關係，始克該當。析言之，若被告供出毒品來源之
      前，調、偵查之公務員已有確切之證據，足以合理懷疑被
      告所供毒品來源之共犯，則嗣後之查獲共犯與被告之供出
      毒品來源間，即欠缺先後及相當之因果關係，尚無上開減
      免其刑寬典適用餘地。故所謂「供出毒品來源，因而查獲
      」，必以被告所稱供應自己毒品之人與嗣後查獲之其他正
      犯或共犯間具有關聯性，始稱充足。倘被告所犯同條項所
      列之罪之犯罪時間，在時序上較早於該正犯或共犯供應毒
      品之時間，即令該正犯或共犯確因被告之供出而被查獲；
      或其時序雖較晚於該正犯或共犯供應毒品之時間，惟其被
      查獲之案情與被告自己所犯同條項所列之罪之毒品來源無
      關，均仍不符合上開應獲減免其刑之規定要件（最高法院
      104年度台上字第3301號、105年度台上字第924號刑事判
      決參照）。又按被告供出之毒品上手，若與其所涉犯罪之
      毒品無關，既無助於該案之追查，性質上僅屬對該上手涉
      犯其他毒品犯罪所為之告發，要非就其所涉案件之毒品供
      出來源，自無毒品危害防制條例第17條第1項減免其刑規
      定之適用（最高法院105年度台上字第2642號刑事判決參
      照）。
（二）被告聶楚明於原審係主張其有供出「阿嘉」、「阿倫」之
      人販賣毒品之行為（詳參原審卷一第253頁），惟經原審
      函詢結果，彰化縣警察局彰化分局於110年4月6日以彰警
      分偵字第1100015933號函覆表示，就被告聶楚明供述毒品
      上手「阿嘉」之真實身分，俟調查完竣後，另案報請臺灣
      臺南地方檢察署偵辦（詳參原審卷一第467頁）；臺灣臺
      中地方檢察署則於110年4月7日以中檢增秋110偵2321字第
      1109034859號函覆稱：並未破獲被告聶楚明之毒品上手等
      語（詳參原審卷二第43頁）。本院另依前述彰化縣警察局
      彰化分局之覆函，詢問臺灣臺南地方檢察署是否查獲被告
      聶楚明所稱之毒品上手，據該署於110年9月14日以南檢文
      資字第11014500750號函表示：該署並無以被告聶楚明為
      被告或證人之案件資料等語（詳參本院卷第193頁），足
      徵被告聶楚明前揭所稱之「阿嘉」等人，並未遭檢警機關
　　　偵辦破獲。迨本院審理期間，被告聶楚明又供稱其已供出
      「鍾佳哲」之販毒行為（詳參本院卷第237頁），然依臺
      灣臺中地方檢察署於110年11月2日以中檢謀秋110偵2321
      字第1109108096號函覆稱：警方迄今並未借詢「鍾佳哲」
      ，該署亦因管轄權關係未再偵辦，故而並未因被告聶楚明
      之供述而查獲其毒品上手「鍾佳哲」等語（詳參本院卷第
      289頁）。即使證人即彰化縣警察局彰化分局花壇分駐所
      警員張○○於本院審理時證稱：已於110年11月16日前往臺
      南監獄借詢「鍾佳哲」等語（詳參本院卷第340頁），然
      此部分既未經檢察官偵辦查證並判斷其涉案事證是否明確
      ，仍難謂已經查獲。從而可知，歷經原審及本院多方詢問
      檢警機關偵辦進度，顯然並未實際破獲被告聶楚明所指稱
      之毒品上手，自無適用毒品危害防制條例第17條第1項前
      段減免其刑規定之餘地。
（三）而被告黃清欣雖配合員警實施誘捕偵查，因而查獲被告聶
      楚明所犯如附表一編號2所示販賣第二級毒品未遂犯行；
      惟依本案檢察官起訴書之犯罪事實欄所載，該署所查獲關
      於被告聶楚明販賣第二級毒品之犯罪事實，係發生在110
      年1月7日及8日（即附表一編號1、2），已於被告黃清欣
      前述販賣第二級毒品予李○○之犯罪時間即109年12月29日
      、110年1月2、4、5、6日（即附表一編號3至7）之後。則
      依事件發生歷程及時序觀察，被告黃清欣縱曾供出被告聶
      楚明之販毒情事，然對照檢察機關之起訴事實，尚無從遽
      謂被告聶楚明即為被告黃清欣於本案各次販賣第二級毒品
      之供貨來源，二者間並無因果關係可言，至多僅屬被告黃
      清欣對於被告聶楚明涉犯其他販賣毒品行為所為之告發。
      再參以臺灣臺中地方檢察署於110年10月20日以中檢謀秋1
      10偵1930字第1109103489號函覆稱：關於被告黃清欣毒品
      上手之偵查情形，已如本案起訴書所載（敘明難認被告聶
      楚明為被告黃清欣於本案所販售甲基安非他命之毒品來源
      ），亦未查獲被告聶楚明於110年1月4日及6日之販賣毒品
      犯行等語（詳參本院卷第283頁），均可認定被告黃清欣
      於本案並無毒品危害防制條例第17條第1項減免其刑規定
      之適用。
（四）至於被告林宏韋部分，根據其於110年1月6日21時56分起
      所製作之警詢筆錄，已明確供稱：於同日在該停車場一同
      為警查獲之李○○，是我的上游，我所交付予警方的毒品也
      是李○○提供給我販賣的等語（詳參偵字第1930號卷第51頁
      ），其後再於110年1月7日上午7時26分起製作之警詢筆錄
      中，具體敘明其於110年1月6日下午5時許向李○○購買甲基
      安非他命之經過（詳參偵字第1930號卷第59至60頁），迨
      員警於110年1月7日上午9時25分許詢問同案被告李○○，同
      案被告李○○始坦言確有販賣第二級毒品甲基安非他命予被
      告林宏韋之情事（詳參偵字第1930號卷第75至77頁）。本
      院為求慎重，乃依職權傳訊證人即承辦本案之警員張○○到
      庭接受詰問，依證人張○○證稱：查獲當天有看到李○○下車
      ，所以過去進行盤查，才發現他是通緝犯，而當時也是以
      李○○為通緝犯身分來製作筆錄，是因為被告林宏韋有提到
      說李○○是他的上手，我們才在第二天詢問李○○，李○○才坦
      承說他是被告林宏韋的上手；在被告林宏韋表示李○○是他
      的毒品來源之前，承辦員警並不知悉李○○有提供毒品給被
      告林宏韋的事實等語（詳參本院卷第335至338頁）。從而
      可知，同案被告李○○於110年1月6日員警喬裝買家查獲被
      告林宏韋販賣第二級毒品未遂犯行之際，雖亦同在現場，
      惟當時員警僅查悉其具有通緝犯身分，尚且不知同案被告
      李○○另有販賣第二級毒品予被告林宏韋之犯罪事實，而係
      直至被告林宏韋主動供明其毒品上手即為同案被告李○○，
      更明確指出具體販毒情節，員警方能以其供述為基礎而向
      同案被告李○○求證，進而查獲同案被告李○○販賣第二級毒
      品予被告林宏韋之犯行，該等犯罪事實亦經檢察官起訴，
      並由原審判決確定（即原判決附表一編號11）。是以被告
      林宏韋確實向具有偵查犯罪權限之員警供出毒品來源，經
      檢警發動偵查作為進而查獲同案被告李○○，已具有先後及
      相當之因果關係，參諸前揭說明，被告林宏韋應有毒品危
      害防制條例第17條第1項規定之適用，並考量被告林宏韋
      於本案利用網際網路及通訊軟體販賣甲基安非他命犯罪之
      嚴重性，及本案之具體犯罪情節，本院認不宜逕予免除其
      刑，爰依法再遞予減輕其刑。
八、另按刑之量定，為求個案裁判之妥當性，法律固賦予法院裁
    量權，但此項裁量權之行使，除應依刑法第57條規定，審酌
    行為人及其行為等一切情狀，為整體之評價，並應顧及比例
    原則與平等原則，使罪刑均衡，輕重得宜，以契合社會之法
    律感情。刑法第59條規定犯罪之情狀可憫恕者，得酌量減輕
    其刑，其所謂「犯罪之情狀」，與同法第57條規定科刑時應
    審酌之一切情狀，並非有截然不同之領域，於裁判上酌減其
    刑時，應就犯罪一切情狀（包括第57條所列舉之10款事項）
    ，予以全盤考量，審酌其犯罪有無可憫恕之事由（即有無特
    殊之原因與環境，在客觀上足以引起一般人之同情，以及宣
    告法定最低度刑，是否猶嫌過重等），以為判斷。被告聶楚
    明販賣第二級毒品所得為4萬元（附表一編號1部分）及預計
    所得為3萬8000元（附表一編號2部分）、被告黃清欣販賣第
    二級毒品所得皆為3000元（附表一編號3至7部分）、被告林
    宏韋販賣第二級毒品之預計所得為1萬6000元，皆非微薄少
    量之毒品交易，而其等為警查扣之毒品（即附表二編號1、8
    、17），數量甚豐，且被告聶楚明、黃清欣、林宏韋無畏嚴
    刑峻罰，為牟己利而恣意販賣毒品，助長毒品流通，不僅戕
    害他人身心健康，且間接危害社會治安，情節非輕，難認有
    何可值憫恕之處。加以被告聶楚明、黃清欣、林宏韋皆仍可
    依前述減刑規定，而調整其等處斷刑之範圍，與所犯對於社
    會法益之侵害程度相較，當無情輕法重之特殊狀況，亦不足
    以引起一般人普遍之同情，本院爰不再依刑法第59條規定酌
    量減輕其刑。　　　
肆、部分撤銷改判、部分維持原判決之理由：
一、原審審理結果，認為被告聶楚明、黃清欣各如附表一編號1
    至2、3至7所示犯行，事證明確，因而適用毒品危害防制條
    例第4條第2項、第6項、第17條第2項、刑法第11條、第47條
    第1項、第25條第2項等規定，並審酌被告聶楚明、黃清欣均
    明知甲基安非他命係國家嚴厲查緝之毒品，不得任意持有、
    販賣，竟仍貪圖販賣毒品之利益，販賣第二級毒品，所為應
    予非難。並審酌被告聶楚明在本案販賣第二級毒品2 次，其
    中既遂之犯行價金約4 萬元，未遂部分價金亦有3萬8000元
    ，均非少數，惡性非輕，惟其始終坦承犯行之犯後態度；以
    及審酌被告聶楚明前有違反麻醉藥品管理條例、偽造文書、
    竊盜、違反毒品危害防制條例之前科紀錄素行、其於原審審
    理時自稱教育程度為國中肄業，之前從事餐飲業，現沒有工
    作，無其他親屬須扶養之一切情狀；及審酌被告黃清欣在本
    案販賣第二級毒品5 次，每次價金均3000 元，合計販賣所
    得有1萬5000元，惟其始終坦承犯行，並對檢警查獲被告聶
    楚明販毒提供助力之犯後態度；另審酌被告黃清欣除前揭構
    成累犯之前科紀錄外，另有違反毒品危害防制條例前科紀錄
    之素行、其於原審審理時自稱教育程度為國中肄業，之前從
    事鋁門窗製作安裝，月收入3萬5000元，有母親須扶養之一
    切情狀，分別量處如附表一編號1至2、3至7所示之主刑，並
    定其等應執行之刑（被告聶楚明部分，係與撤回上訴已確定
    之施用第一、二級毒品罪合併定刑）。原判決就前揭部分（
    均不含沒收之諭知）之認事用法及理由論述核無違誤，量刑
    亦屬妥適。
二、而原判決就被告聶楚明所犯販賣第二級毒品既遂及未遂罪，
    及被告黃清欣所犯販賣第二級毒品罪，均併為相關沒收之諭
    知；另就被告林宏韋部分經審理結果，認其犯罪事證明確，
    予以論罪科刑，均非無見。惟查：
（一）被告聶楚明、黃清欣、林宏韋持以聯繫販賣第二級毒品事
      宜之犯罪工具，分別為附表二編號6、11、18所示之手機
      ，業經本院詳予析述如前；且遍查其他卷證資料，亦無任
      何證據足以證明其等3人另有以附表二編號7、12、13、19
      等手機，與購毒者洽談磋商交易毒品種類、數量、金額、
      碰面地點等情事。而被告聶楚明、黃清欣、林宏韋於原審
      準備程序亦僅表示：「（問：對於檢察官起訴犯罪事實有
      何意見？是否認罪？）……對於扣案物部分宣告沒收我沒有
      意見」（詳參原審卷一第240頁），並未詳述其等已坦承
      係以附表二編號7、12、13、19等手機作為交易毒品之聯
      繫工具（依起訴書所載犯罪事實，僅敘及查扣物品之經過
      ，並未認定其等係以扣案手機聯繫販毒）。且以本案犯罪
      情節觀察，被告聶楚明、黃清欣、林宏韋等人或係短時間
      內與同一對象進行多次交易，或僅有單一之販賣毒品未遂
      犯行，客觀上難認有何一再更換手機或分持多支手機進行
      聯繫之特殊需求。原審疏未詳查，僅籠統說明被告聶楚明
      、黃清欣、林宏韋均坦承上開手機為販毒所用之物，應予
      沒收（詳參原判決第18頁），非無可議，難謂允洽。
（二）按犯販賣第一、二級毒品罪，其供犯罪所用之財物，固應
      優先適用毒品危害防制條例第19條第1項義務沒收之規定
      ，宣告沒收；但如係供犯罪預備之物，則不能適用上開特
      別規定，而應依修正後刑法第38條第2項前段為沒收之諭
      知（最高法院100年度台上字第1589號、105年度台上字第
      742號刑事判決均同此意旨）。員警在被告黃清欣居所查
      扣之夾鏈袋1批，及在「天祥公有停車場」查扣被告林宏
      韋持有之夾鏈袋1批（即附表二編號10、21），均為整袋
      包裝，並無證據證明已經開啟用以分裝毒品，此觀扣案物
      品照片即明（詳參偵字第2320號卷第159頁，偵字第1930
      號卷第197頁），則該等扣案物迄查獲為止顯然尚未實際
      使用，至多僅為日後預供販賣分裝之用途，核屬被告黃清
      欣、林宏韋供犯罪預備之物，參諸前揭說明，應依刑法第
      38條第2項前段之規定諭知沒收，始符法制。原判決未見
      及此，遽依毒品危害防制條例第19條第1項之規定諭知沒
      收，法律適用亦有違誤。
（三）被告林宏韋為警查獲後，確已積極供出毒品來源為同案被
      告李○○，員警並因而查獲同案被告李○○販賣第二級毒品甲
      基安非他命予被告林宏韋之犯罪事實，則被告林宏韋就本
      案所犯販賣第二級毒品未遂罪，應有毒品危害防制條例第
      17條第1項減免其刑規定之適用，已如前述。原判決僅憑
      同案被告李○○係因恰巧與被告林宏韋同車而遭警盤查，即
      推認同案被告李○○非因被告林宏韋之供述而查獲（詳參原
      判決第14頁），並未細究查獲當時員警僅知同案被告李○○
      具有通緝犯身分，亦無事證足以認定同案被告李○○即為被
      告林宏韋之毒品上手，倘非被告林宏韋主動供出上情，員
      警亦無從得悉同案被告李○○販賣第二級毒品予被告林宏韋
      之犯罪事實。原判決未能斟酌前揭有利於被告林宏韋之減
      免其刑事由，以致未依毒品危害防制條例第17條第1項之
      規定減輕被告林宏韋刑責，認事用法未盡周延，非無瑕疵
      可指。　　
三、上訴理由之斟酌： 
（一）被告聶楚明上訴意旨略以：被告聶楚明販售予被告黃清欣
      之行為，屬同儕間互相供應行為，並非中、大盤。又被告
      聶楚明為警破獲後，業已坦承全部犯行，並盡力提供毒品
      上游消息，雖未破獲但可見其犯後態度尚佳。而原審針對
      被告聶楚明供出毒品上手部分，並未函詢臺灣臺南地方檢
      察署，證據調查尚未完備。被告聶楚明係為自己施用而一
      次購入大量毒品，得以獲得較便宜之價格，僅因尚有剩餘
      方出售予被告黃清欣，數量非多，屬同儕間互通有無，原
      審未依刑法第59條減刑尚屬率斷。又被告聶楚明之前科並
      非構成累犯，原判決以之從重量刑，有重複評價之嫌等語
      。
（二）被告黃清欣上訴意旨略以：被告黃清欣就其所涉犯罪事實
      均坦承不諱，並經原審適用毒品危害防制條例第17條第2
      項規定予以減刑，惟原審卻以被告黃清欣已依該條例第17
      條第2項規定減刑，而認為無適用刑法第59條之餘地，罔
      顧被告黃清欣認罪改過之心，且有過苛之嫌。被告黃清欣
      雖有5次販毒行為，然此係因同案被告李○○多次懇求，被
      告黃清欣才將毒品以購入之價格販售予同案被告李○○，被
      告黃清欣並未因此獲利，且每次均與同一對象進行交易，
      金額亦僅為3000元，非屬鉅量、鉅額之交易，且非被告黃
      清欣積極兜售，就其各次犯罪情節觀之，相較於大盤交易
      者或毒梟而言，情節較為輕微，自應予較低之非難評價，
      再參諸檢察官起訴書所載被告黃清欣如何配合查緝毒品上
      游之情節，足見被告黃清欣已有悔意，應適用刑法第59條
      酌減其刑。且原判決對被告黃清欣所犯數罪定應執行刑為
      有期徒刑6年6月，稍嫌過重，併請求從輕量刑及從輕定其
      應執行之刑，以勵自新等語。
（三）被告林宏韋上訴意旨略以：被告林宏韋於同案被告李○○供
      稱毒品上游「百變星星」、「頭哥」之翌日，向警方指認
      該上游為被告黃清欣及相遇地點。而同案被告李○○先前於
      警詢時僅提供綽號及交貨地點之供述，尚難使偵查權責機
      關足以查獲被告黃清欣；迨被告林宏韋先行指認被告黃清
      欣後，更供述被告黃清欣住所在工業路及宏巨巷附近，同
      案被告李○○始指認被告黃清欣並提供確切居住地址，被告
      林宏韋應有毒品危害防制條例第17條第1項減刑要件之適
      用等語。
四、惟查：被告聶楚明於原審及本院所供出之毒品來源，經本院
    另向臺灣臺南、臺中地方檢察署函詢結果，均未因其供述而
    查獲其他正犯或共犯，已如前述；且關於被告聶楚明、黃清
    欣等人如何不應適用刑法第59條酌減其刑，原審及本院亦已
    詳述理由足資憑參。而刑法第59條所規定之酌減其刑，既係
    以縱使量處法定最低本刑猶嫌過重者，為其前提要件，必於
    犯罪之情狀顯可憫恕時，始得為之，自須考量犯罪所生危害
    、加重減輕事由與處斷刑範圍之連動效應，因個案具體情狀
    而有所調整，非可浮濫為之。以被告聶楚明、黃清欣等人於
    本案販賣第二級毒品犯行而言，恐將造成毒害擴散而使施用
    毒品者更加難以自拔，對於社會治安所生負面衝擊非微，對
    照其等於適用相關減刑規定後可得量處之刑罰範圍，應無過
    苛之嫌，亦不存在任何特殊之原因與環境，而在客觀上足以
    引起一般人之同情，難認有何適用刑法第59條酌減其刑之餘
    地。至於其等是否為同儕之間互通有無、販售對象之人數、
    金額、犯後態度等情，皆非能否適用刑法第59條酌減其刑之
    絕對標準。被告聶楚明、黃清欣猶執陳詞，率謂原判決未予
    適用刑法第59條為不當，容非允洽，尚無可採。至於被告聶
    楚明既非累犯而不予加重其刑，則原審斟酌其過去犯罪前科
    予以量刑，無非作為刑法第57條第5款「犯罪行為人之品行
    」之審酌事由，亦無重複評價之可言。而被告黃清欣所犯各
    罪依累犯規定加重其刑後，均經原審量處有期徒刑5年4月，
    僅略高於販賣第二級毒品罪經依毒品危害防制條例第17條第
    2項減輕其刑後之處斷刑下限，且其所犯共5罪，原審定其應
    執行刑為有期徒刑6年6月，並非予以實質累加而全然喪失權
    衡意義，更無裁量權濫用之情形，應無被告黃清欣上訴理由
    所稱原審量刑及定執行刑過重之不當情事。被告聶楚明、黃
    清欣前揭上訴理由均非允洽，自不足取。而被告林宏韋確實
    供出毒品來源而為警查獲上手，應有毒品危害防制條例第17
    條第1項減免其刑規定之適用，業經本院論述如前，茲不贅
    述；被告林宏韋上訴理由所稱係供出被告黃清欣等情（此部
    分如何不採之理由，業經原判決詳予論述），縱與本院前揭
    認定結果有所出入，然就應予適用上開減免其刑規定之結論
    則無二致，應認其上訴為有理由。且原判決另有上述其他違
    誤，即屬無可維持。又刑法沒收新制將沒收性質變革為刑罰
    及保安處分以外之獨立法律效果，已非刑罰（從刑），其與
    犯罪（違法）行為並非絕對不可區分，即使對本案上訴，當
    原判決採證認事及刑之量定均無不合，僅沒收部分違法或不
    當，自可分離將沒收部分撤銷改判，其餘本案部分予以判決
    駁回（最高法院108年度台上字第4349號刑事判決參照）。
    準此，本院應就原判決關於被告聶楚明所犯販賣第二級毒品
    既遂及未遂罪之沒收部分，及被告黃清欣之沒收部分，及被
    告林宏韋部分，均予撤銷改判，其餘部分則上訴駁回。
五、爰以行為人之責任為基礎，審酌被告林宏韋明知甲基安非他
    命為毒品危害防制條例所列管之第二級毒品，竟欲以1萬600
    0元之價格對外販售牟利，如非員警喬裝為買家進行誘捕，
    使被告林宏韋販賣毒品之計畫無法遂行，勢將任其藉由毒品
    之有償販售而擴大危害範圍，促成毒品氾濫，戕害他人身心
    健康，被告林宏韋前揭犯罪所生危害實已不容小覷；惟被告
    林宏韋已於警詢、偵訊、原審及本院均坦承上開販賣第二級
    毒品未遂犯行，並積極配合員警查緝毒品上手，犯後態度仍
    屬可取；再參以被告林宏韋犯罪動機、目的、手段、其於原
    審審理時自述具有高中肄業學歷之智識程度、曾在市場從事
    衣服販售工作、月收入3萬餘元、已婚、家中有父母尚待扶
    養（詳參原審卷二第106頁）等一切情狀，量處如本判決主
    文欄第4項所示之刑，以示懲儆。
六、沒收部分：
（一）按以營利為目的販入毒品，經多次販賣後，持有剩餘毒品
      被查獲，其各次販賣毒品行為，固應併合處罰。惟該持有
      剩餘毒品之低度行為，應僅為最後一次販賣毒品之高度行
      為所吸收，不另論罪，故就該查獲之剩餘毒品，祇能於最
      後一次之販賣毒品罪宣告沒收銷燬，不得於各次販賣毒品
      罪均宣告沒收銷燬（最高法院98年度台上字第3823號、98
      年度台上字第3337號刑事判決參照）。被告聶楚明為警查
      扣之晶體16包，經送請內政部警政署刑事警察局鑑定結果
      ，均含第二級毒品甲基安非他命成分，驗餘淨重為127.28
      公克（其中13包驗前總淨重117.50公克，取用0.09公克鑑
      定用罄；另3包驗前總淨重9.96公克，取用0.09公克鑑定
      用罄），有內政部警政署刑事警察局110年3月8日刑鑑字
      第1100011368號鑑定書在卷可稽（即附表二編號1所示之
      物）。被告黃清欣為警查扣之晶體5包，經送請衛生福利
      部草屯療養院鑑定結果，均含第二級毒品甲基安非他命成
      分，驗餘淨重為33.3288公克（各包驗餘淨重分別為27.06
      70公克、2.3514公克、1.2713公克、1.1825公克、1.4566
      公克），有衛生福利部草屯療養院草療鑑字第1100200302
      號鑑驗書在卷可稽（即附表二編號8所示之物）。被告林
      宏韋為警查扣之晶體5包，經送請衛生福利部草屯療養院
      鑑定結果，均含第二級毒品甲基安非他命成分，驗餘淨重
      為4.3811公克（各包驗餘淨重分別為2.7344公克《扣押物
      品清單編號7》、0.0936公克《扣押物品清單編號1》、1.236
      3公克《扣押物品清單編號8》、0.3100公克《扣押物品清單
      編號9》、0.0068公克《扣押物品清單編號10》），有衛生福
      利部草屯療養院草療鑑字第1100100069、0000000000號鑑
      驗書在卷可稽（即附表二編號17所示之物）。則上述為警
      查扣之第二級毒品甲基安非他命，均應依毒品危害防制條
      例第18條第1項前段之規定，在被告聶楚明、黃清欣最後
      一次販賣第二級毒品犯行（即附表一編號2、7）及被告林
      宏韋販賣第二級毒品未遂犯行之主文項下，分別宣告沒收
      銷燬。至於經鑑定用罄之甲基安非他命，既已不復存在，
      自不予諭知沒收銷燬。又包裹前揭甲基安非他命所使用之
      包裝袋，尚難與其內所殘留之毒品完全析離，自應一併視
      為第二級毒品，亦應依前揭規定，併予宣告沒收銷燬。　
      　  
（二）再按犯毒品危害防制條例第4條之罪者，其供犯罪所用之
      物，不問屬於犯罪行為人與否，均沒收之，同條例第19條
      第1項定有明文。扣案如附表二編號6、11、18所示之手機
      ，分別為被告聶楚明、黃清欣、林宏韋作為聯繫販賣第二
      級毒品所使用之犯罪工具，業經本院認定如前，而被告黃
      清欣、林宏韋為警查扣電子磅秤各1臺，均供其等作為販
      賣毒品之工具，且屬被告黃清欣、林宏韋所有，業據其等
      於警詢時供述甚詳（詳參偵字第2320號卷第250頁，偵字
      第1930號卷第328頁）；另扣案之夾鏈袋各1批，則為被告
      黃清欣、林宏韋所有、預備供其等犯販賣第二級毒品罪使
      用之物，已如前述，應各依毒品危害防制條例第19條第1
      項（手機、電子磅秤部分）、刑法第38條第2項前段（夾
      鏈袋部分）之規定，各於被告聶楚明、黃清欣、林宏韋所
      犯前揭罪名之主文項下諭知沒收。
（三）另按犯罪所得，屬於犯罪行為人者，沒收之。但有特別規
      定者，依其規定；前2項之沒收，於全部或一部不能沒收
      或不宜執行沒收時，追徵其價額；第1項及第2項之犯罪所
      得，包括違法行為所得、其變得之物或財產上利益及其孳
      息，刑法第38條之1第1項、第3項、第4項定有明文。查被
      告聶楚明就附表一編號1所示販賣第二級毒品部分，其所
      取得之4萬元毒品交易對價並未扣案，應依刑法第38條之1
      第1項前段、第3項之規定，於該案之主文項下諭知沒收，
      並於全部或一部不能沒收或不宜執行沒收時，追徵其價額
      。另被告黃清欣就附表一編號3至7所示販賣第二級毒品部
      分，均已取得各3000元之毒品交易對價，此部分犯罪所得
      業經被告黃清欣繳回而查扣在案（即附表二編號14)，皆
      應依刑法第38條之1第1項前段諭知沒收。
（四）其餘關於被告聶楚明、黃清欣、林宏韋之扣案物品，或無
      證據證明為本案販賣第二級毒品之犯罪工具（附表二編號
      7、12、13、19），或已於施用毒品犯罪諭知沒收銷燬及
      沒收（附表二編號2至5），皆與本案欠缺關聯性，本院自
      無從併予諭知沒收。　　　
（五）又本次刑法修正將沒收列為專章，具獨立之法律效果，故
      宣告多數沒收情形，並非數罪併罰，依增訂之現行刑法第
      40條之2第1項規定，就宣告之多數沒收，併執行之。被告
      聶楚明、黃清欣上開各罪所諭知之主刑，已諭知其應執行
      之刑，然就各該罪名項下所為沒收宣告，縱使未在主文中
      諭知合併沒收之旨，亦不影響於檢察官依據前揭規定併予
      執行多數沒收之法律效果，本院爰不再贅為合併沒收之諭
      知（臺灣高等法院暨所屬法院105年法律座談會刑事類第1
      0號法律問題研討結果參照）。
據上論結，應依刑事訴訟法第368條、第369條第1項前段、第364
條、第299條第1項前段，毒品危害防制條例第4條第2項、第6項
、第17條第1項、第2項、第18條第1項前段、第19條第1項，刑法
第11條、第25條第2項、第38條第2項前段、第38條之1第1項前段
、第3項、第40條之2第1項（僅列出撤銷改判部分之實體法條文
），判決如主文。
本案經檢察官洪佳業提起公訴，檢察官謝耀德到庭執行職務。 
　　
中　　華　　民　　國　　110 　年　　12　　月　　21　　日
          刑事第十二庭    審判長法　官  張  國  忠 
　　　　　                      法　官  陳      葳
　　　　　　　      　　　　　  法　官  高  文  崇
以上正本證明與原本無異。
如不服本判決應於收受送達後20日內向本院提出上訴書狀，其未
敘述上訴之理由者，並應於提起上訴後20日內向本院補提理由書
（均須按他造當事人之人數附繕本）「切勿逕送上級法院」。因
疫情而遲誤不變期間，得向法院聲請回復原狀。  

　　　　　　　　　　       　　 書記官  施  耀  婷

中　　華　　民　　國　　110 　年　　12　　月　　21　　日
                
附錄本案論罪科刑法條：
毒品危害防制條例第4條第2項、第6項
製造、運輸、販賣第一級毒品者，處死刑或無期徒刑；處無期徒
刑者，得併科新臺幣3千萬元以下罰金。
製造、運輸、販賣第二級毒品者，處無期徒刑或10年以上有期徒
刑，得併科新臺幣1千5百萬元以下罰金。
製造、運輸、販賣第三級毒品者，處7年以上有期徒刑，得併科
新臺幣1千萬元以下罰金。
製造、運輸、販賣第四級毒品者，處5年以上12年以下有期徒刑
，得併科新臺幣5百萬元以下罰金。
製造、運輸、販賣專供製造或施用毒品之器具者，處1年以上7年
以下有期徒刑，得併科新臺幣1百50萬元以下罰金。
前五項之未遂犯罰之。














　　　　　　　　　　　　　　　 
附表一：

編號 販毒者 交易時間 交易地點 毒品種類、交易金額及對象 主文  1 聶楚明 110年1月7日凌晨0時30分許 臺中市○○區○○路○○巷00號4樓（黃清欣居所） 販賣價值4萬元之甲基安非他命予黃清欣 聶楚明犯販賣第二級毒品罪，處有期徒刑陸年。扣案如附表二編號6所示之物沒收；未扣案之新臺幣肆萬元沒收，於全部或一部不能沒收或不宜執行沒收時，追徵其價額。  2 聶楚明 110年1月8日凌晨3時08分許 臺中市○○區○○路○○巷00號1樓客廳（黃清欣居所） 欲販賣價值3萬8000元之甲基安非他命予黃清欣，惟遭警誘捕偵查而未遂 聶楚明犯販賣第二級毒品未遂罪，處有期徒刑參年。扣案如附表二編號1所示之物沒收銷燬之；扣案如附表二編號6所示之物沒收。  3 黃清欣 109年12月29日下午3時40分許 臺中市○○區○○路○○巷00號4樓（黃清欣居所） 販賣價值3000元之甲基安非他命予李○○ 黃清欣犯販賣第二級毒品罪，累犯，處有期徒刑伍年肆月。扣案如附表二編號9至11所示之物，均沒收；扣案之新臺幣參仟元沒收。  4 黃清欣 110年1月2日凌晨1時10分許 臺中市○○區○○路○○巷00號4樓（黃清欣居所） 販賣價值3000元之甲基安非他命予李○○ 黃清欣犯販賣第二級毒品罪，累犯，處有期徒刑伍年肆月。扣案如附表二編號9至11所示之物，均沒收；扣案之新臺幣參仟元沒收。  5 黃清欣 110年1月4日上午9時23分許 臺中市○○區○○路○○巷00號4樓（黃清欣居所） 販賣價值3000元之甲基安非他命予李○○ 黃清欣犯販賣第二級毒品罪，累犯，處有期徒刑伍年肆月。扣案如附表二編號9至11所示之物，均沒收；扣案之新臺幣參仟元沒收。  6 黃清欣 110年1月5日凌晨2時11分許 臺中市○○區○○路○○巷00號4樓（黃清欣居所） 販賣價值3000元之甲基安非他命予李○○ 黃清欣犯販賣第二級毒品罪，累犯，處有期徒刑伍年肆月。扣案如附表二編號9至11所示之物，均沒收；扣案之新臺幣參仟元沒收。  7 黃清欣 110年1月6日下午4時許 臺中市○○區○○路○○巷00號4樓（黃清欣居所） 販賣價值3000元之甲基安非他命予李○○ 黃清欣犯販賣第二級毒品罪，累犯，處有期徒刑伍年肆月。扣案如附表二編號8所示之物沒收銷燬之；扣案如附表二編號9至11所示之物，均沒收；扣案之新臺幣參仟元沒收。 


附表二：扣案物

編號 物品名稱 數量 所有人/持有人 備註 1 甲基安非他命(驗餘淨重127.28公克） 16包 聶楚明  2 海洛因 1包 聶楚明 供施用之毒品 3 玻璃球吸食器 1組 聶楚明 施用毒品所用 4 橡膠吸管 1支 聶楚明 施用毒品所用 5 塑膠鏟管 1支 聶楚明 施用毒品所用 6 IPHONE8 手機IMEI：0000000000000 1支 聶楚明  7 IPHONE 7 PLUS 手機IMEI：000000000000000 1支 聶楚明 含SIM卡 8 甲基安非他命(驗餘淨重33.3288公克） 5包 黃清欣  9 電子磅秤 1台 黃清欣  10 夾鏈袋 1批 黃清欣  11 OPPO手機IMEI：000000000000000 1支 黃清欣 含SIM卡 12 OPPO手機 1支 黃清欣 含SIM卡 13 IPHONE手機 1支 黃清欣  14 現金1萬5000元  黃清欣 110 年度查扣字第87號 15 甲基安非他命 2包 李○○ 110 年度院安保字第87號、88號 16 OPPO手機IMEI：000000000000000IMEI：000000000000000 1支 李○○ 含SIM卡 17 甲基安非他命(驗餘淨重4.3811公克) 5包 林宏韋  18 SAMSUNG手機IMEI：000000000000000 1支 林宏韋  19 SAMSUNG手機IMEI：0000000000000000 1支 林宏韋  20 電子磅秤 1臺 林宏韋  21 夾鏈袋 1批 林宏韋